臺灣臺中地方法院臺中簡易庭民事判決  
                                   111年度中簡字第2185號
原      告  吳佩芸
被      告  李建葦
上列當事人間損害賠償事件，原告就本院110年度簡字第1140號
刑事案件提起附帶民事訴訟（110年度中簡附民字第56號），經
本院刑事庭裁定移送前來，於民國111年9月15日言詞辯論終結，
本院判決如下：
    主      文
被告應給付原告新臺幣柒萬元及自民國一一０年四月二十八日起
至清償日止，按年息百分之五計算之利息。
原告其餘之訴駁回。
本判決原告勝訴部分得假執行，被告如以新臺幣柒萬元為原告預
供擔保或提存，得免為假執行。
　　事實及理由
一、被告經合法通知，無正當理由，未於言詞辯論期日到場，核
    無民事訴訟法第386 條所列各款情形，爰依原告之聲請，准
    由其一造辯論而為判決。
二、原告主張：被告為社群平臺「臉書」（FACEBOOK）粉絲團『
    莫羽靜與她的墨水故事』之管理員，於民國109年8月4日在前
    述粉絲團中公開張貼下列文字，內容為『…徐永明（曾任時代
    力量政黨黨主席）你到底是為了什麼，在去年偷偷離婚呢，
    錢也給的超乾脆。我知道哦＜3有在吃補藥（意指徐永明與以
    藥師為業之原告間有婚外之男女關係存在），身體很好哦，
    是我也肯定離啦，超補…』（下稱貼文一），翌日又於粉絲團
    中張貼下列貼文，內容為：『…你們昨天為什麼，一直討論永
    明（即徐永明）的前任？…你們更新速度太慢了啦。』（下稱
    貼文二）、『有人說，那已經分手了，還去扯對方，也太無
    辜了吧？去看她過去的職位，一點都不無辜好嗎？為什麼她
    可以，亮君就不行？因為亮君又不是徐永明的人，還拿她來
    說很保障女性，根本笑話。』（下稱貼文三）等語，以上開
    貼文隱射及使網友產生不當聯想之方式，指摘原告（以藥師
    為業，曾任時代力量政黨秘書長）介入徐永明婚姻，與徐永
    明之間有婚外之男女關係，足以毀損原告之名譽，爰依民法
    第184條第1項前段、第195條第1項規定，請求被告賠償慰撫
    金新臺幣（下同）100萬元等語，並聲明：被告應給付原告1
    00萬元及自起訴狀繕本送達翌日起至清償日止，按年息百分
    之5 計算之利息。
三、被告未於言詞辯論期日到場，據其提出書狀略以：通觀貼文
    一、貼文二、貼文三之內容，被告發文均係針對訴外人徐永
    明，字裡行間未有任何隱射原告介入徐永明婚姻之意思，被
    告並無侵害原告名譽權之故意可言，自不成立侵權行為。另
    原告離職另有其因，與被告之貼文實無關連。又根據原告提
    出之原證5合成圖可知，貼文一、二、三係遭其他不詳姓名
    人士引用，且因原證5合成圖内容有顯示原告之照片，致生
    一般社會大眾產生被告貼文所敘及徐永明婚外情對象應為原
    告之聯想，倘無原證5之介入導引，即無從僅憑被告貼文内
    容使人產生徐永明婚外情對象為原告之聯想。既原證5非被
    告所為，亦非被告能控制，則是否在被告發出貼文之後，即
    必然會有好事之人對於被告貼文内容刻意旁徵博引、恣意加
    油添醋或「肉搜」特定之對象，因此造成該特定人士之名譽
    受損，衡情則屬未必之事，換言之，被告之貼文非必然造成
    原告之損害結果，縱使原告確因原證5内容受有損害，然與
    被告之貼文行為無因果關係，被告自無賠償責任可言。再者
    ，原告請求之金額過高等語置辯，答辯聲明：⑴原告之訴駁
    回。⑵如受不利判決，願供擔保請准免為假執行。
四、得心證之理由：
  ㈠原告主張之事實業據其提出臺灣臺中地方檢察署檢察官110年
    度偵字第8752號簡易判決處刑書及臉書貼文截圖為證（見附
    民卷第15-25頁），被告涉嫌妨害名譽案件，業經本院110年
    度簡字第1140號刑事判決認定確實，據此判處被告誹謗罪刑
    確定（處拘役30日、得易科罰金），有該刑事判決在卷可稽
    （見中簡卷第17-20頁）。被告抗辯其所為貼文一、二、三
    並無隱射原告，無侵害原告名譽故意，係遭其他不詳人士引
    用為合成圖，始生被告貼文所敘及徐永明婚外情對象外應為
    原告之聯想，與原告名譽受損無因果關係云云。按名譽有無
    受損害，應以社會上對個人評價是否貶損作為判斷之依據，
    苟行為人之行為足以使他人在社會上之評價貶損，不論故意
    或過失均可構成侵權行為。至侵害名譽權之行為，不以直接
    方法為限，倘以間接之方法，例如藉文字影射使他人名譽受
    損害，亦屬之(最高法院108年度台上字第198號裁判參照)。
    查臺灣臺中地方檢察署檢察官110年度偵字第8752號簡易判
    決處刑書理由載明「然貼文一已明確說明徐永明離婚之事實
    ，並以關鍵字『有在吃補藥』來暗示告訴人（即原告）係介入
    徐永明之婚姻之第三者。因告訴人（即原告）於投身政治前
    之職業為藥師，是以被告以『吃』、『藥』2字來隱射告訴人（
    即原告）與徐永明間之不正常交往關係。且觀之貼文一之網
    友留言內容：『我懂了謝謝吳××』、『可以GOOGLE關鍵字補『藥
    』』、『題外話：在藥妝店買藥，一定要藥師在場才能結帳的
    規定嗎？』等情，足見被告之貼文內容，已可使人為適度聯
    想並產生告訴人（即原告）行為不檢點、為介入他人婚姻第
    三者等貶損告訴人名譽之內容，從而可認被告所張貼之訊息
    內容，確為前開法條所規定之誹謗行為。再者，觀諸被告與
    粉絲團網友間之留言回應『｢現任是誰阿？難道不是吳｣、｢早
    就不是了｣』、『｢昨天才剛知道，就已經是過去式了｣、｢…看
    妳們找的很開心，結果早就是EX｣』、『｢相差26歲那個已經是
    前任了？｣、｢ㄎㄎ｣』、『｢什麼！泳裝過時了嗎？｣、『永明會不
    會比吳的爸爸年紀還大？…』、『｢所以離婚後，已經交過一個
    然後分手了，現在又換一個了？…｣、｢你的時間軸和我不太
    一樣｣、｢所以有OVERLAP？｣、｢上一個說有疊到，但是那是
    上一個的事情了｣』、『議員沒選上又差26歲的，好像只有一
    位』、『因為亮君又不是徐永明的人，這句話一語雙關』及『云
    云眾生』等內容，足徵被告貼文一之內容隱射指摘告訴人（
    即原告）為介入徐永明婚姻之第三者，於翌日所張貼之貼文
    （即貼文二、三）更指稱告訴人（即原告）為徐永明之前任
    女友，是以被告之指摘之內容得以特定指摘對象為即告訴人
    （即原告）…，」，本院110年度簡字第1140號刑事判決載明
    「上開犯罪事實，業據被告李建葦於本院審理中坦承不諱…
    」，堪認被告於刑事程序就其故意以系爭一、二、三貼文隱
    射原告介入徐永明婚姻及與徐永明之間有婚外之男女關係，
    足以毀損原告之名譽等情自承屬實，被告抗辯其無隱射原告
    ，無侵害原告名譽故意云云，自不足取。原告主張被告侵害
    原告名譽之事實，堪認為真正。
　㈡按因故意或過失，不法侵害他人之權利者，負損害賠償責任
    ；不法侵害他人之身體、健康、名譽、自由、信用、隱私、
    貞操，或不法侵害其他人格法益而情節重大者，被害人雖非
    財產上之損害，亦得請求賠償相當之金額。其名譽被侵害者
    ，並得請求回復名譽之適當處分，民法第184條第1項前段、
    第195條第1項定有明文。查本件原告因被告前述散布文字誹
    謗之行為，侵害原告之名譽權，足致原告精神上受有相當程
    度之痛苦，原告訴請被告賠償精神上損害自屬有據。次按不
    法侵害他人之身體及名譽，被害人受有非財產上損害，請求
    加害人賠償相當金額之慰撫金時，法院對於慰撫金之量定，
    應斟酌實際加害情形、所造成之影響、被害人所受精神上痛
    苦之程度、雙方之身分、地位、經濟狀況及其他各種情形，
    以核定相當之數額（最高法院47年台上字第1221號、51年台
    上字第223 號、76年台上字第1908號判例參照）。原告陳明
    其為大學畢業，曾任藥師及時代力量政黨秘書長暨發言人，
    月入6萬元等語（見中簡卷第49頁），被告陳明其為大學畢
    業，未婚、無財產等語（見中簡卷第38頁），並有兩造財產
    所得資料在卷可佐。本院審酌兩造身分、地位及經濟狀況、
    被告前揭誹謗原告名譽之情節及原告所受精神上痛苦等情狀
    ，認原告請求被告賠償非財產上損害以7萬元為適當，逾此
    數額之請求，即為無理由，應予駁回。
　㈢末按「給付無確定期限者，債務人於債權人得請求給付時，
    經其催告而未為給付，自受催告時起，負遲延責任。其經債
    權人起訴而送達訴狀，或依督促程序送達支付命令，或為其
    他相類之行為者，與催告有同一之效力。」，「遲延之債務
    ，以支付金錢為標的者，債權人得請求依法定利率計算之遲
    延利息。但約定利率較高者，仍從其約定利率。」，民法第
    229條第2項、第233條第1項定有明文。原告所提刑事附帶民
    事起訴狀繕本於110年4月27日送達被告（見附民卷第37頁）
    ，被告自受起訴狀送達時起負遲延責任，並應自翌日即110
    年4月28日起加付法定遲延利息。
五、從而，原告依民法第184條第1項前段、第195條第1項規定，
    請求被告給付原告7萬元及自起訴狀繕本送達翌日即110年4
    月28日起至清償日止，按年息百分之5 計算之利息，為有理
    由，應予准許。逾此部分之請求，為無理由，應予駁回。
六、本件刑事附帶民事訴訟經本院刑事庭裁定移送民事庭審理，
    依刑事訴訟法第504條第2項規定免納裁判費，審理期間復未
    發生訴訟費用，毋庸為訴訟費用負擔諭知。
七、本件係就民事訴訟法第427條第2項第12款訴訟適用簡易程序
    為被告敗訴之判決，爰依民事訴訟法第389條第1項第3款規
    定，依職權宣告假執行，並依被告聲請諭知被告預供擔保或
    提存，得免為假執行。
八、據上論結，本件原告之訴為一部有理由，一部無理由，依民
    事訴訟法第436條第2項、第385條第1項前段、第389條第1項
    第3款、第392條第2項，判決如主文。
中　　華　　民　　國　　111 　年　　10　　月　　6 　　日
                  臺灣臺中地方法院臺中簡易庭
                                  法  官  熊祥雲
以上正本係照原本作成。
如不服本判決，應於送達後20日內，向本院提出上訴狀並表明上
訴理由，如於本判決宣示後送達前提起上訴者，應於判決送達後
20日內補提上訴理由書（須附繕本），如委任律師提起上訴者，
應一併繳納上訴審裁判費。
中　　華　　民　　國　　111 　年　　10　　月　　6 　　日
                                  書記官  王麗麗